臺灣臺中地方法院刑事附帶民事訴訟判決
111年度豐智簡附民字第1號
原      告  阿迪達斯公司

法定代理人  黃淑芬
原      告  彪馬歐洲公開有限責任公司

法定代理人  於保羅
共      同
訴訟代理人  謝尚修律師  
複  代理人  卓容安律師  
被      告  蔡維陵


上列被告因違反商標法案件（本院111年度豐智簡字第2號刑事案
件），經原告提起附帶民事訴訟請求損害賠償，本院於民國111
年7月5日言詞辯論終結，判決如下：
    主      文
一、被告應給付原告阿迪達斯公司新臺幣98,000元，及自民國11
    1年6月8日起至清償日止，按週年利率百分之5計算之利息。
二、被告應給付原告彪馬歐洲公開有限責任公司新臺幣9,800元
    ，及自民國111年6月8日起至清償日止，按週年利率百分之5
    計算之利息。
三、原告其餘之訴駁回。
四、本判決第一項、第二項得假執行；但被告如以新臺幣98,000
    元、新臺幣9,800元，分別為原告阿迪達斯公司、原告彪馬
    歐洲公開有限責任公司預供擔保，得免為假執行。
五、原告其餘假執行之聲請駁回。
    事實及理由
甲、程序部分：被告經合法通知，未於言詞辯論期日到場，核無
    民事訴訟法第386條所列各款情事，爰依原告聲請，由其一
    造辯論而為判決。
乙、實體部分：　　
壹、原告起訴主張：
一、原告阿迪達斯公司、彪馬歐洲公開有限責任公司（下稱彪馬
    公司）為如附表所示「adidas」、「PUMA」商標之商標權人
    ，被告有如臺灣臺中地方檢察署（下稱臺中地檢署）檢察官
    110年度偵字第38758號聲請簡易判決處刑書所載之違反商標
    法犯行，爰依商標法第69條第3項及民法第195條第1項後段
    規定，請求損害賠償及回復原告之名譽。依被告自述之商品
    平均零售價格490元計算，原告阿迪達斯公司請求被告損害
    賠償金額為新臺幣（下同）686,000元（計算式：490元×1,4
    00倍＝686,000元）；原告彪馬公司請求被告損害賠償金額為
    294,000元（計算式：490元×600倍＝294,000元）。
二、並聲明：
  ㈠被告應給付原告阿迪達斯公司686,000元，並自起訴狀繕本送
    達之翌日起至清償日止，按週年利率百分之5計算之利息。
  ㈡被告應給付原告彪馬公司294,000元，並自起訴狀繕本送達之
    翌日起至清償日止，按週年利率百分之5計算之利息。
  ㈢被告應將侵害原告等商標權情事之刑事附帶民事訴訟判決主
    文內容以長25公分、寬19公分之篇幅、10號細明體字體，分
    別登載於含自由時報、聯合報及中國時報等三報全國版面之
    首頁下半頁各1日。
  ㈣願供擔保，請准就原告訴之聲明第㈠、㈡項宣告假執行。
貳、被告未於言詞辯論期日到場，亦未提出書狀作任何聲明或陳
    述。
參、刑事附帶民事訴訟之事實應依刑事判決之認定為準：
一、按附帶民事訴訟之判決，應以刑事訴訟判決所認定之事實為
    據，刑事訴訟法第500條前段定有明文。次按因犯罪而受損
    害之人，於刑事訴訟程序固得附帶提起民事訴訟，對於被告
    請求回復其損害，但其請求回復之損害，以被訴犯罪事實所
    生之損害為限，否則縱令得依其他事由，提起民事訴訟，亦
    不得於刑事訴訟程序附帶為此請求（最高法院60年度台上字
    第633 號民事判決意旨參照）。準此，本院自應審究本案刑
    事判決所認定之事實，作為本件附帶民事訴訟事件之損害賠
    償所據。
二、經查：被告明知如附表商標註冊/審定號所示「adidas」、
    「PUMA」等商標圖樣分別係由原告2人向經濟部智慧財產局
    申請註冊核准登記，而取得指定使用於衣物、冠帽、包包、
    拖鞋等商品之商標權，現仍於商標專用期間內，非經商標權
    人之同意或授權不得使用，竟未經原告2人之授權或同意，
    基於販賣仿冒商標商品之犯意，自109年3月6日後某日起，
    在臺中市○區○○街000巷00號攤位(向上市場)，以擺攤之方式
    ，陳列仿冒上述商標之衣服、褲子、背包、帽子、拖鞋等商
    品，供不特定人選購，並以每件390元至590元不等之代價出售
    ，嗣經警於109年7月28日中午12時20分許，在上址查獲上情
    ，並扣得如附表所示之物等情，業據本院111年度豐智簡字
    第2號刑事簡易判決所認定，並認被告係犯商標法第97條前
    段之非法販賣侵害商標權之商品罪，處有期徒刑4月，如易
    科罰金，以1000元折算1日，此有該案刑事簡易判決書1份可
    稽，揆諸前揭說明，原告主張被告侵害其等商標權之事實，
    堪以認定。
肆、是本案之爭點厥為：一、原告請求之損害賠償金額應各以若
    干為適當？二、原告請求被告將本判決主文以如訴之聲明第
    3項所示之方式登報，有無理由？茲分述如下：
一、關於損害賠償金額部分：
  ㈠按商標權人對於因故意或過失侵害其商標權者，得請求損害
    賠償，商標法第69條第3項定有明文。又商標權人請求損害
    賠償時，得就下列各款擇一計算其損害：一、依民法第216 
    條規定。但不能提供證據方法以證明其損害時，商標權人得
    就其使用註冊商標通常所可獲得之利益，減除受侵害後使用
    同一商標所得之利益，以其差額為所受損害。二、依侵害商
    標權行為所得之利益；於侵害商標權者不能就其成本或必要
    費用舉證時，以銷售該項商品全部收入為所得利益。三、就
    查獲侵害商標權商品之零售單價1500倍以下之金額。但所查
    獲商品超過1500件時，以其總價定賠償金額。四、以相當於
    商標權人授權他人使用所得收取之權利金數額為其損害，商
    標法第71條第1項亦有明文。查被告有侵害原告商標權之行
    為，經本院認定如前，則原告依商標法第69條第3 項、第71
    條第1項第3款之規定，請求被告負損害賠償責任，即有所據
    。
  ㈡又所謂「零售單價」係指侵害他人商標權之商品實際出售之
    單價，並非指商標權人自己商品之零售價或批發價（最高法
    院95年度台上字第295號民事裁判參照）。另同時查獲多種
    侵權商品之情形，以商品單價加倍計算損害額時，並無區分
    不同商品，應個別計算損害額之規定，且同一商標權之價值
    ，應不會因商品種類之不同而有異，故查獲商品，應以各種
    侵權商品之平均商品單價乘以一定倍數計算，較為合理。查
    被告於警詢時自承其以每件390元至590元之價格販售上開仿
    冒商標權之商品（見臺中地檢署110年度偵字第38758號卷，
    下稱偵卷，第23頁至第24頁），揆諸上開說明，本案侵害商
    標權商品之零售單價應認定為每件490元【計算式：（390元
    ＋590元）÷2＝490元】。是原告主張以490元作為平均零售價
    格之計算基礎，自有理由。
  ㈢另衡諸商標法第71條第1項、第2項之規範體系架構，侵害商
    標權之損害賠償責任並未逸脫損害賠償理論中「填補損害」
    之核心概念，商標法第71條第1項第3款僅為免除商標權人就
    實際損害額之舉證責任，始以法律明定其法定賠償額，以侵
    害商標權商品之零售價倍數計算，認定其實際損害額；另一
    方面，立法者考量以倍數計算之方法，致所得之賠償金額顯
    不相當者，賦予法院依同條第2項酌減之權限，使商標權人
    所得賠償與其實際上損害情形相當，以杜商標權人有不當得
    利或懲罰加害人之疑。而判斷侵害商標權之損害賠償範圍，
    應以加害人之侵害情節及權利人所受損害為主，是以有關加
    害人之經營規模、仿冒商標商品之數量、侵害行為之期間、
    仿冒商標之相同或近似程度，及註冊商標商品真品之性質與
    特色、在市場上流通情形、加害人所可能對商標權人所創造
    並維護之商標權所生之損害範圍及程度等均為審酌之因素。
    且有多樣侵權商品之情，如以每項商品均乘以一定倍數後再
    加總，則所乘之倍數總合實已超出法定之最高倍數，易使被
    害人獲取遠逾其所受損害之賠償，或造成懲罰加害人之情形
    發生，解釋上法院應以各項商品零售單價之平均數，作為計
    算零售單價之基礎，再乘以倍數，作為損害賠償金額之方式
    ，較為妥適，且與立法目的相符。爰審酌被告自109年3月6
    日後某日起開始販賣侵害商標權商品，販售價格為每件390
    元至590元，每件可獲取約40元至50元之利潤，警方於109年
    7月28日查獲，扣得侵害「adidas」商標權商品之數量共630
    件，侵害「PUMA」商標權商品之數量共56件等情節（見偵卷
    第51頁至第53頁、第195頁至第200頁），又被告販賣侵害商
    標權商品之價格遠低於原告等販賣真品之價格，消費者因此
    能得知所購買者並非原告等出售之商品，被告行為對原告潛
    在商業利益造成之損害尚屬有限等一切情狀，認本件所應乘
    之倍數，應以原告阿迪達斯公司200倍、原告彪馬公司10倍
    計算為適當，即被告應賠償原告阿迪達斯公司98,000元（計
    算式：490元×200倍＝98,000元）、原告彪馬公司4,900元（
    計算式：490元×20倍＝9,800元）。
  ㈣按給付無確定期限者，債務人於債權人得請求給付時，經其
    催告而未為給付，自受催告時起，負遲延責任。其經債權人
    起訴而送達訴狀，或依督促程序送達支付命令，或為其他相
    類之行為者，與催告有同一之效力；又遲延之債務，以支付
    金錢為標的者，債權人得請求依法定利率計算之遲延利息，
    但約定利率較高者，仍從其約定利率；應付利息之債務，其
    利率未經約定，亦無法律可據者，週年利率為百分之5 ，民
    法第229條第2項、第233條第1項及第203條分別定有明文。
    查本件侵權行為損害賠償債權，核屬無確定期限之給付，自
    應經原告之催告而未為給付，被告始負遲延責任。準此，原
    告請求被告自起訴狀送達被告翌日即111年6月8日（見本院
    附民卷第69頁送達證書）起，按週年利率5％計付遲延利息，
    核無不合，應予准許。
二、關於登報回復名譽部分：
  ㈠按不法侵害他人之身體、健康、名譽、自由、信用、隱私、
    貞操，或不法侵害其他人格法益而情節重大者，被害人雖非
    財產上之損害，亦得請求賠償相當之金額；其名譽被侵害者
    ，並得請求回復名譽之適當處分，民法第195條第1項固有明
    文。惟按所謂適當之處分，應係指該處分在客觀上足以回復
    被害人之信譽且屬必要者而言（司法院大法官釋字第656號
    解釋文參照）。
  ㈡原告雖請求命被告將本件刑事附帶民事訴訟判決之主文內容
    ，登載於中國時報、聯合報及自由時報全國版面之首頁刊登
    1日，然審酌被告販賣侵害商標權商品之時間長短、扣案之
    商品數量及零售價格等情狀，難認原告之業務上信譽已遭受
    全國性之損害，而有藉由刊登判決主文於上揭三大報之全國
    版半版1日予以回復之必要；再衡以如命被告依原告主張之
    方式於上揭三大報之全國版刊登本刑事附帶民事判決主文內
    容，所需刊登費用甚鉅，對於被告造成之負擔至為沉重，相
    對於被告侵權行為所致之損害及原告藉由此一登報行為所可
    獲致回復商譽之實際效益，亦難認合乎比例原則，況被告本
    次違反商標法案件之刑事簡易判決及本件刑事附帶民事判決
    ，均以全文上網公開方式公告週知，於本件之情節上，應足
    以回復原告之商譽，尚無以原告主張之方式登報之必要，是
    原告此部分請求，應予駁回。
伍、綜上所述，原告阿迪達斯公司、彪馬公司依商標法第69條第
    3項規定，分別請求被告給付98,000元、9,800元，及各自11
    1年6月8日起至清償日止，按週年利率百分之5計算之利息，
    為有理由，應予准許；逾此範圍之請求，為無理由，應予駁
    回。
陸、本判決主文第1項、第2項所命給付之金額均未逾50萬元，依
    民事訴訟法第389條第1項第5款規定，均應依職權宣告假執
    行。至原告就敗訴部分陳明願供擔保聲請宣告假執行，因訴
    之駁回而失所依據，不應准許。又被告固未陳明如受不利判
    決，願供擔保請准免為假執行，然本院在衡平原則下，爰依
    民事訴訟法第392條第2項規定，依職權諭知被告以相當金額
    為原告預供擔保後，亦得免為假執行。
柒、本件係刑事附帶民事訴訟事件，依刑事訴訟法第505條第2項
    之規定，免納裁判費用，且在本院審理期間，復無其他訴訟
    費用，爰不諭知訴訟費用之負擔。
捌、據上論結，本件原告之訴為一部有理由、一部無理由，依智
    慧財產案件審理法第27條第2項前段，刑事訴訟法第502 條
    、第491條第10款，民事訴訟法第389條第1項第5款、第392
    條第2項，判決如主文。
中　　華　　民　　國　　111 　年　 　7　　月　　21　　日
                      臺灣臺中地方法院豐原簡易庭
                                  法　官　段奇琬
上為正本係照原本作成。　　　　　　　　　　　　　　　　　
如不服本判決，應於送達後20日內，向本院提出上訴狀並表明上
訴理由，如於本判決宣示後送達前提起上訴者，應於判決送達後
20日內補提上訴理由書（須附繕本）。
中　　華　　民　　國　　111 　年　 　7　　月　　21　　日
                                  書記官  王政偉
【附表】
編號  物品名稱及數量 商標權人 商標註冊/ 審定號 證據資料  1 仿冒ADIDAS商標褲子 256件 德商阿迪達斯公司（adidas） 00000000 00000000 00000000 00000000 00000000 00000000 （見偵卷第59至第69頁） 貞觀法律事務所出具之鑑定報告書（見偵卷第71頁）  2 仿冒ADIDAS商標衣服 300件     3 仿冒ADIDAS商標帽子 32件     4 仿冒ADIDAS商標背包 33件     5 仿冒ADIDAS商標拖鞋  9雙     6 仿冒PUMA商標衣服   36件 德商彪馬歐洲公開有限責任公司(PUMA) 00000000 00000000 00000000 00000000 （見偵卷第79頁至第85頁） 貞觀法律事務所出具之鑑定報告書（見偵卷第87頁）  7 仿冒PUMA商標褲子   18件     8 仿冒PUMA商標背包   2件